臺灣臺南地方法院刑事判決　　　　　　　 96年度訴字第516號
公　訴　人　臺灣臺南地方法院檢察署檢察官
被　　　告　乙○○
　　　　　　　　　　現另案於臺灣臺南監獄臺南分監執行中
上列被告因違反毒品危害防制條例案件經檢察官提起公訴（96年
度毒偵字第959號、第960號、第961號、第962號、第963號、第
964號、第985號、第115號），本院判決如下：
    主  文
乙○○施用第二級毒品，累犯，處有期徒刑伍月，如易科罰金，
以新臺幣壹仟元折算壹日。
被訴施用第一級毒品部分公訴不受理。
    事  實
一、乙○○前於民國91年間因犯竊盜案件，經本院於91年6月21
    日以91年易字第679號判決有期徒刑5月，如易科罰金，以銀
    元300元折算1日，於同年7月22日確定，並於91年8月8日入
    監執行，於同年10月24日執行完畢出監，復於92年間又因二
    度犯竊盜罪，及違反毒品危害防制條例案件，經本院分別於
    92年10月17日以92年易字第1067號及於92年11月28日以92年
    易字733號分別判決有期徒刑8月、有期徒刑7月（均為竊盜
    罪），並於92年11月28日以92年訴字第670號判決有期徒刑
    10月（違反毒品危害防制條例部分），分別於92年11月9日
    、同年12月25日及同年12月14日確定，上開案件經本院於93
    年3月3日以93年聲字第208號裁定應執行有期徒刑2年確定，
    再於93年間犯違反電信法案件，經本院於94年1月12日以93
    年訴字第1159好判決有期徒刑5月，如易科罰金，以銀元300
    元折算1日，於與前開案件定應執行刑，本院於94年9月12日
    以94年聲字第648號裁定定應執行有期徒刑2年4月確定，於
    93年1月9日入監執行，於95年3月7日縮刑期滿，於翌日執行
    完畢出監。
二、楊源誠於90年間沾染毒癮惡習，違反毒品危害防制條例案件
    ，經本院於90年60月9日以90年度毒聲字1259號裁定令入勒
    戒處所觀察、勒戒，因無繼續施用毒品之傾向，由臺灣臺南
    地方法院檢察署於90年6月28日為不起訴處分確定；復又再
    施用毒品，經本院於91年1月29日以91年毒聲字第159號裁定
    復令入勒戒處所觀察、勒戒後，仍認無繼續施用毒品之傾向
    ，由同前開檢察署於91年5月14日以90年度毒偵字第2393號
    為不起訴處分確定；其後又再施用毒品，經同前開檢察署除
    聲請強制戒治外並提起公訴，本院於92年6月5日以92年度毒
    聲字第1021號裁定令入戒治處所，施以強制戒治，於92年9
    月21日入臺南戒治所執行，於93年1月9日因毒品危害防制條
    例修正適用釋放出所，並經本院於92年11月28日以92年度訴
    字第670號判決判處有期徒刑10月，於同年12月14日判決確
    定。詎仍不知悔改，戒除毒癮惡習，於觀察、勒戒執行完畢
    後5年內，明知安非他命係毒品危害防制條例所規定之第二
    級毒品，不得非法持有、施用，竟基於施用第二級毒品安非
    他命之犯意，於95年10月20日上午10時許，在位於臺南縣永
    康市砲校附近之友人家中，以將安非他命置於玻璃球內以火
    燒烤產生煙霧而吸食煙霧之方式，施用安非他命1次，嗣於
    同年10月23日上午7時50分許，在臺南縣永康市○○街38巷7
    弄2號「信皇機械廠」，因乙○○涉犯竊盜罪嫌為警逮捕，
    經乙○○之同意採集尿液送驗後，結果確呈有安非他命陽性
    反應而查悉前情。
三、案經臺南縣警察局永康分局報請臺灣臺南地方法院檢察署檢
    察官偵查起訴。
    理  由
壹、有罪部分；
  一、上開犯罪事實，業據被告乙○○於警詢、檢察官偵查中及
      本院審理時均坦承施用第二級毒品安非他命之情不諱，且
      被告為警逮捕後經被告同意採集之尿液，經送檢驗結果，
      確呈安非他命陽性反應，有臺南縣警察局永康分局偵辦毒
      品危害防制條例送驗尿液編號與真實姓名對照表編號名冊
      及長榮大學毒品研究中心於95年11月13日出具之確認報告
      各1紙附卷可稽。足徵被告前揭不利於己之自白與事實相
      符，足堪採信。本件被告前於90年及91年間均因施用毒品
      ，違反毒品危害防制條例案件，經本院先後以90年毒聲字
      第1259號、及91年毒聲字第159號令入勒戒處所觀察、勒
      戒，經觀察勒戒後均因認無繼續施用毒品傾向，而由臺灣
      臺南地方法院檢察署檢察官分別以90年毒偵字第1338號、
      90年毒偵字第2393號及91年毒偵字第72號為不起訴處分，
      復又於92年間因施用毒品，由本院以92年毒聲字第1021號
      裁定令入戒治處所強制戒治，同時由前開檢察署提起公訴
      ，被告於92年9月21日入戒治處所，於93年1月9日因法律
      修正而釋放出監，另經本院以92年訴字第670號判決有期
      徒刑10月確定，於95年3月8日執行完畢出監，有臺灣高等
      法院被告前案紀錄表、臺灣高等法院在監在押全國紀錄表
      、前開案號不起訴處分書等資料在卷足憑，是被告於前次
      觀察、勒戒執行完畢釋放後5年內，再犯本件施用第二級
      毒品安非他命之罪，顯見被告經過前開二次觀察、勒戒，
      並不足以遮斷其施用毒品之癮，其再犯本件施用毒品罪，
      即無毒品危害防制條例第20條第3項規定之適用，應依法
      論科。
  二、按安非他命為毒品危害防制條例第2條第2項第2款所規定
      之第二級毒品，是核被告所為，係犯同條例第10條第2項
      之施用第二級毒品罪。其施用第二級毒品前後持有毒品之
      低度行為，為其施用毒品之高度行為所吸收，不另論罪。
      並查被告有如事實欄所載犯罪科刑及執行之紀錄，有臺灣
      高等法院被告前案紀錄表在卷可稽，其於有期徒刑執行完
      畢後5年內，故意再犯本案有期徒刑以上之罪，依刑法第
      47條第1項之規定，應論以累犯，並加重其刑。爰審酌被
      告素行不良佳，前因施用毒品案件，經法院二次裁定送觀
      察、勒戒及強制戒治，竟於95年10月間再度為警查獲施用
      毒品而致罹刑典，顯然仍無法戒除毒癮，且意志力薄弱，
      放任自己沈溺毒癮中，惟念其施用毒品乃戕害個人身心健
      康，其犯罪之動機、目的、手段、施用時間、施用次數及
      其智識程度，犯後坦承犯行、態度尚稱良好等一切情狀，
      量處如主文所示之刑，並諭知易科罰金之折算標準，以資
      懲儆。
貳、公訴不受理部分：
  一、本件公訴意旨以：被告乙○○前於90年間因施用毒品違反
      毒品危害防制條例案件，先後二次裁定送觀察、勒戒，均
      認無繼續施用之傾向，由臺灣臺南地方法院檢察署檢察官
      於90年6月28日及91年5月14日分別以90年度毒偵字第1338
      號及91年度毒偵字第72號為不起訴處分確定，復因施用第
      一級毒品案件，經提起公訴，由本院於92年11月28日以92
      年度訴字第670判處有期徒刑10月，於同年12月14日確定
      ，並於95年3月8日輔執行期滿出監，猶不知悛悔，明知海
      洛因為毒品危害防制條例所規定之第一級毒品，不得非法
      持有、施用，其於前開觀察、勒戒執行完畢釋放後5年內
      ，竟仍基於施用第一級毒品海洛因之犯意，於下列時、地
      施用第一級毒品海洛因：
　１、於95年6月27日上午10時許，在臺南縣新化鎮○○里○○
      ○○路旁，施用第一級毒品海洛因，嗣於翌日上午11時10
      分許，在臺南縣新化鎮○○路412巷口前，因乙○○行跡
      可疑遭警盤查，經其同意採集尿液送驗後，呈現嗎啡陽性
      反應而查獲。
  ２、於95年7月11日晚間9時許，在臺南縣永康市西勢國小旁，
      施用第一級毒品海洛因，於翌日凌晨1時40分許在臺南縣
      新化鎮○○路高鐵橋下，因乙○○另涉嫌竊盜罪嫌遭警盤
      查，經其同意採集尿液送驗後，呈現嗎啡陽性反應而查獲
      。
　３、於95年8月2日上午10時許，在臺南縣新化鎮體育公園內，
      施用第一級毒品海洛因，嗣於翌日即3日晚間9時5分許，
      為警持臺灣臺南地方法院核發之搜索票，前往位於臺南縣
      新化鎮豐榮里洋子15號即乙○○住處進行搜索，經乙○○
      同意後採集尿液送驗後，呈現嗎啡陽性反應而查獲。
  ４、於95年8月29日下午6時許，在臺南縣永康市○○里○路旁
      ，施用第一級毒品海洛因，嗣於95年8月30日上午8時50分
      許，在臺南縣永康市○○路○段與公園路口前，因乙○○
      另涉嫌竊盜罪嫌遭警逮捕，經其同意採集尿液送驗後，呈
      現嗎啡陽性反應而查獲。
  ５、於95年9月5日晚間7時回溯26小時內之某時許，在不詳地
      點，施用第一級毒品海洛因，嗣於該日晚間7時許，在臺
      南縣永康市○○路40巷150弄產業道路香蕉園內，因乙○
      ○行跡可疑遭警盤而查獲，並扣得第一級毒品海洛因1包
     （含袋重0.05公克）、注射針筒1支。
  ６、於95年9月16日上午9時15分回溯26小時內之某時許，在不
      詳地點，施用第一級毒品海洛因，嗣於是日上午9時15分
      許，在臺南縣永康市○○街37號前，因乙○○另涉嫌竊盜
      罪嫌遭警逮捕，經其同意採集尿液送驗後，呈現嗎啡陽性
      反應而查獲。
  ７、於95年10月23日上午7時50分回溯26小時內之某時許，在
      臺南縣永康市砲校附近，施用第一級毒品海洛因，嗣於是
      日上午7時50分許，在臺南縣永康市○○街38巷7弄2號，
      因乙○○另涉嫌竊盜罪嫌遭警逮捕，經其同意採集尿液送
      驗後，呈現嗎啡、安非他命陽性反應而查獲。
  ８、於95年10月28日上午9時40分回溯26小時內之某時許，在
      不詳地點，施用第一級毒品海洛因，嗣於9同日上午9時40
      分許，因乙○○係員警列管之毒品人口，經員警通知前往
      臺南縣警察局新化分局，採集其尿液送驗後，呈現嗎啡陽
      性反應而查獲。案經臺南市警察局、臺南市警察局第一分
      局、臺南縣警察局永康分局及臺南縣警察局新化分局報告
      偵辦，因認被告所為，係犯毒品危害防制條例第10條第1
      項之施用第一級毒品罪嫌。
  二、按已經提起公訴或自訴之案件，在同一法院重行起訴者，
      應諭知不受理之判決，刑事訴訟法第303條第2款定有明文
      。又訴訟上所謂一事不再理之原則，關於實質上一罪或裁
      判上一罪，亦均有其適用，最高法院著有60年臺非字第77
      號判例意旨可資參照。是集合犯之先後多次數行為而犯同
      一之罪名，實體法上為包括之一罪，檢察官就集合犯多次
      行為之一部提起公訴，依審判不可分原則，其效力既及於
      全部，則其他部分自不得再行提起公訴。
  三、經查，本件被告乙○○前於95年6月間起至同年7月22日上
      午9時許止，在臺南縣永康市友人之住處內，施用第一級
      毒品海洛因之犯行，業經臺灣臺南地方法院檢察署檢察官
      於95年8月16日以95年度毒偵字第1834號起訴書提起公訴
      ，於95年12月22日繫屬於本院，案號為95年度訴字第1294
      號，嗣經本院審理後認定被告基於反覆施用第一級毒品海
      洛因之犯意，於95年5月間某日起至同年10月28日止，多
      次施用第一級毒品海洛因（含檢察官另以95年度毒偵字第
      2231、2256、2321、2372、2715、2857移送併辦部分），
      判決有期徒刑1年6月，經檢察官上訴後，由臺灣高等法院
      臺南分院於96年2月27日以96年度上訴字第172號將原判決
      撤銷，並判處被告施用第一級毒品，累犯，處有期徒刑8
      月，再經臺灣高等法院臺南分院檢察署檢察官向最高法院
      提起上訴，最高法院於96年4月12日以96年度臺上字第180
      2號將原判決撤銷，發回臺灣高等法院臺南分院，該案於
      96 年5月4日以96年上更一字第188號由臺灣高等法院臺南
      分院審理中，以上業經本院調取上開案號相關檢察官起訴
      書、刑事判決，及臺灣高等法院被告全國前案簡列表各1
      份均附卷可稽。
  四、惟公訴人於96年4月10日，就被告涉嫌於95年6月27日、同
      年7月11日、同年8月2日、同年8月29日、同年9月5日、同
      年月16日、同年10月23日、同年月28日多次施用第一級毒
      品海洛因之犯行，向本院起訴，於96年4月26日繫屬於本
      院，有起訴書、本院刑事案件收文戳記在卷足憑。經核被
      告上開犯行行為終了日為95年7月22日，與本件公訴人起
      訴之違反毒品危害防制條例犯行之行為時間為95年6月27
      日、同年7月11日所查獲施用毒品犯行之時間相近，手段
      相同；同時，被告多次為警查獲時均表明有施用第一級毒
      品海洛因之習慣，每日均需施打1次等情，堪認被告係基
      於概括犯意而為上開犯行，應屬連續犯裁判上一罪之同一
      案件。並按刑事法若干犯罪行為態樣，本質上原具有反覆
      、延續實行之特徵，立法時既予特別歸類，定為犯罪構成
      要件之行為要素，則行為人基於概括之犯意，在密切接近
      之一定時、地持續實行之複次行為，倘依社會通念，於客
      觀上認為符合一個反覆、延續性之行為觀念者，於刑法評
      價上，即應僅成立一罪，學理上所稱「集合犯」之職業性
      、營業性或收集性等具有重複特質之犯罪均屬之，例如經
      營、從事業務、收集、販賣、製造、散布等行為概念者是
      （最高法院95年度臺上字第1079號判決要旨參照），亦即
      立法者針對特定刑罰規範之構成要件，已預設其本身係持
      續實行之複次行為，具備反覆、延續之行為特徵，故將之
      總括或擬制成一個構成要件之「集合犯」行為，因刑法評
      價上為構成要件之行為單數，應僅成立一罪。查毒品因具
      有成癮性、濫用性，此觀乎毒品危害防制條例第2條之規
      定自明，立法實務首重以刑事處遇方式戒斷行為人毒癮，
      若無法收其實效，始依法追訴處罰，此由毒品危害防制條
      例第20條、第23條之規定亦可得知，故施用毒品本身因有
      成癮性，而具有反覆、延續施用之行為特徵，持續多次施
      用毒品始為此類犯罪之典型或常態，於刑法評價上，施用
      毒品應僅成立集合犯一罪。準此，有關行為人多次施用毒
      品之犯罪，實務前均依修正前刑法第56條連續犯之規定論
      以一罪，並加重其刑，惟因上開連續犯規定業經修正刪除
      ，並自95年7月1日施行，其中修正理由說明四並載明「至
      連續犯之規定廢除後，對於部分習慣犯，例如竊盜、吸毒
      等犯罪，是否會因適用數罪併罰而使刑罰過重產生不合理
      之現象一節，在實務運用上應可參考德、日等國之經驗，
      委由學界及實務以補充解釋之方式，發展接續犯之概念，
      對於合乎接續犯或包括的一罪之情形，認為構成單一之犯
      罪，以限縮數罪併罰之範圍，用以解決上述問題」等語，
      是本院基於前述施用毒品構成要件因具成癮性而具有反覆
      實行特徵，並考量連續犯規定業經刪除之法律實然面暨修
      正刪除之立法理由，認為行為人如基於反覆實行之犯意，
      在密切接近之一定時、地，持續實行單次或複次之施用毒
      品行為，應僅成立集合犯一罪，且因不再論以連續犯，此
      部分即無因刑法第56條之連續犯規定業經修正刪除而有新
      舊法比較之必要。經查，本案被告二次執行觀察、勒戒完
      畢，另執行強制戒治後但因法律修正而經釋放，又犯施用
      毒品罪，於95年3月8日縮短刑期執行完畢出監後，即於5
      、6月間起再連續施用第一級毒品海洛因，且以平均每日
      施用1次之頻率，時間達5個月，且查獲日期間隔或數10至
      20日不等，甚至有短到7日及5日之情，且被告於本院訊問
      時，更明白供稱：其於95年3月8日出監後即開始施用第一
      級毒品海洛因，平均每日施用一次等語在卷（見本院96年
      5月17日審判筆錄），顯見被告係因吸毒成癮，乃基於多
      次實施犯行之決意，於密接之時、地，反覆而持續施用第
      一級毒品海洛因，揆諸前揭說明，自應論以集合犯之包括
      一罪。綜上所述，本件即為同一案件重行起訴，揆諸前引
      說明，應為不受理之判決。
據上論斷，應依刑事訴訟法第299條第1項前段、第303條第2款，
毒品危害防制條例第10條第2項，刑法第11條前段、第47條第1項
、第41條第1項前段，判決如主文。
本案經檢察官甲○○到庭執行職務。
中　　華　　民　　國　　96　　年　　5 　　月　　31　　日
 　　　　　　　　 刑事第十二庭  審判長
                                法　官
                                法  官
以上正本證明與原本無異。
如不服本判決，得以判決書送達之翌日起10日內，以書狀敘述理
由，向本庭提出上訴。
中　　華　　民　　國　　96　　年　　5 　　月　　31　　日
　　                            書記官　曾美滋
【附錄本案所犯法條】
毒品危害防治條例第10條第2項：
施用第二級毒品者，處3年以下有期徒刑。
